【裁判字號】    95,裁,506
【裁判日期】    950309
【裁判案由】    空氣污染防制法
【裁判全文】
最  高  行  政  法  院  裁  定
                                     95年度裁字第00506號
上  訴  人  飛霖通運倉儲股份有限公司
代  表  人  甲○○
被 上 訴人  基隆市政府
代  表  人  乙○○
上列當事人間因空氣污染防制法事件，上訴人對於中華民國93年
9月30日臺北高等行政法院93年度簡字第586號判決，提起上訴，
本院裁定如下：
    主  文
上訴駁回。
上訴審訴訟費用由上訴人負擔。
    理  由
一、按對於適用簡易程序之裁判提起上訴或抗告，須經最高行政
    法院許可，且該許可以訴訟事件所涉及之法律見解具有原則
    性者為限，行政訴訟法第235條定有明文。所謂訴訟事件涉
    及之法律見解具有原則性，係指該事件所涉及之法律問題意
    義重大，而有加以闡釋之必要情形而言，如對於行政命令是
    否牴觸法律所為之判斷，或就同類事件所表示之法律見解與
    其他高等行政法院或本院所表示之見解互相牴觸，有由本院
    統一法律上意見或確認其意見之必要情形屬之。
二、本件上訴人所屬ＫＤ--６３３號柴油營業貨櫃曳引車，於民
    國92年11月13日11時43分行經基隆市○○區○○街東9號碼
    頭前，為被上訴人所屬環境保護局人員攔檢稽查並抽取車輛
    油箱中所使用之柴油油品，交由行政院環境保護署認可之臺
    灣兵庫環境分析股份有限公司進行檢驗分析，結果含硫量為
    0．734％，超過行政院環境保護署92年8月6日環署空字第09
    20055396號公告之車用汽柴油成分及性能管制標準（含硫量
    不得超過0．035wt%，max）。上訴人所屬之車輛使用柴油油
    品不符中央主管機關所定柴油成分標準，違反空氣污染防制
    法第36條第1項規定，被上訴人依同法第64條規定裁處新臺
    幣（下同）75,000元罰鍰。上訴人不服，提起訴願，遭決定
    駁回，提起行政訴訟，經原審判決駁回。
三、上訴意旨略以：（一）上訴人已舉中國石油公司發票及機器
    腳踏車之駕駛人之處罰依據（按：該使用人係依空氣污染防
    制法第34條及第63條論處，而非該法第36條及第64條），以
    實其說。則原審判決仍以本案是否自行添加未符合成分標準
    之油料，或擅自向地下油行加油，抑或其他不可知之因素等
    臆測之詞，不分青紅皂白，硬指此使用人（交通工具之使用
    人，油品消費者）即此使用人（該油品之使用人-油品供給
    者），並對上訴人為處分，有不命被上訴人負舉證責任之違
    法，且亦有牴觸空氣污染防制法第36條及第64條等之立法意
    旨，而有違行政法依法行政之基本原則。（二）機器腳踏車
    及上訴人所屬之柴油營業貨櫃曳引車，均屬交通工具，應為
    世人所明知；且向各加油站加油，其發票均無加註加油車輛
    之車號，亦為兩造所不爭之事實。從而原審判決以此為指摘
    ，即有違（1）平等原則：若無正當理由，自應受該發票慣
    例之約束，否則即違反平等原則。（2）比例原則：若機器
    腳踏車違反空氣污染防制法，可依第34條及第63條處罰，而
    貨櫃曳引車卻反是，則其採取之方法當不助於目的之達成，
    並對人民之權益損害最多，且該方法所造成之損害與所欲達
    成之利益顯失均衡。（3）信賴保護原則：消費者至合法加
    油站加油，即已信賴政府已對之為抽查，而不應有瑕疵，縱
    有不然，依司法院釋字第275號解釋，仍不得處分該消費者
    ；若消費者故意添加未符合成分標準之油料，或擅自向地下
    油行加油，當可不論，始符合論理及經驗法則等語。
四、經核原審就違反空氣污染防制法第36條第1項而依同法第64
    條處罰之對象，除製造、販賣及進口者外，尚有使用人，故
    使用未符中央主管機關所定燃料標準者之消費者，亦應依該
    規定予以處罰，本件對上訴人裁罰乃係因其使用之燃料未符
    中央主管機關所定之標準，與同法第34條所規範之交通工具
    排放空氣污染物，應符排放標準，有所不同，上訴人主張本
    件應屬僅違反該法第34條而依同法第63條處罰即可云云，何
    以不足採等情，已於判決理由內詳加論述，於法並無不合。
    上訴論旨無涉及法律見解具有原則性，而需由本院加以闡釋
    之必要，上訴人提起上訴，不合首揭規定，不應許可，其上
    訴難謂合法，應予駁回。又原審判決後尚未確定，上訴人於
    上訴狀併列備位聲明對原審判決提起再審之訴，仍應視為上
    訴，併此敘明。
五、依行政訴訟法第249條第1項前段、第104條、民事訴訟法第9
    5條、第78條，裁定如主文。
中    華    民    國    95    年    3     月    9     日
                  第三庭審判長法  官  趙  永  康
                              法  官  鄭  淑  貞
                              法  官  侯  東  昇
                              法  官  黃  淑  玲
                              法  官  林  文  舟
以  上  正  本  證  明  與  原  本  無  異
中    華    民    國    95    年    3     月    13    日
                              書記官  莊  俊  亨


司法院資訊處製作；財團法人民間司法改革基金會備份。
